最高法院刑事判決　　　　　　　　　　　　　　　八十八年度台上字第一一一五號
　　上訴人　甲○○
　　被　告　戊○○
　　　　　　丁○○
　　　　　　乙○○
　　　　　　丙○○
右上訴人因自訴被告等妨害自由等罪案件，不服台灣高等法院台中分院中華民國八十
七年十一月三十日第二審判決（八十七年度上訴字第二七○三號，自訴案號：台灣南
投地方法院八十七年度自字第八八號），提起上訴，本院判決如左：
    主  文
原判決及第一審判決均撤銷，發回台灣南投地方法院。
    理  由
本件原判決以：刑事訴訟法第三百二十條第二項第二款規定，自訴狀應記載犯罪事實
及證據，旨在使被告知悉自訴人所訴之事實，以充分行使防禦權，是自訴人提起自訴
若違背此項規定，其起訴之程序，即違背規定而不合法。本件上訴人甲○○於第一審
之自訴狀僅記載：「(一)踢傷腎臟之傷痛，草屯分監病歷表九○一六號病歷上之（民國
）八十七年六月十八日與二十五日有醫師診治紀錄。(二)證據草屯分監Ｆ舍考核簿上，
侵占罪嫌，八十七年六月十八日，被用手銬銬著雙手，及皮帶束縛著腰部」等語。該
自訴狀並未載明被告等犯罪之時間、處所及行為態樣，難謂已符合刑事訴訟法之規定
，其自訴之程序違背規定，且此項不合法律上之程式，並非可補正之事項，因而維持
第一審諭知自訴不受理之判決，駁回上訴人在第二審之上訴，固非無見。
惟查：自訴人之自訴狀，依刑事訴訟法第三百二十條第二項第二款規定，所應記載之
犯罪事實，苟與其他犯罪不致相混，足以表明其自訴之範圍者，即使記載未詳，法院
不得以其內容簡略而不予受理（本院二十五年上字第六六二號判例參照）。本件上訴
人在第一審提起自訴，其自訴狀所記載之犯罪事實，雖過於簡略，然既敘述被踢傷腎
臟，有台灣台中監獄草屯分監八十七年六月十八日與二十五日診治紀錄可證；被侵占
部分，有台灣台中監獄草屯分監Ｆ舍考核簿可證；並於八十七年六月十八日，遭手銬
、皮帶束縛，妨害其行動自由，即已具體表明自訴之範圍，要難謂自訴狀未記載犯罪
事實。事實審法院就自訴狀未詳盡記載部分，仍應依職權調查審認，不得以其內容簡
略，而不予受理，乃第一審遽認為違背起訴程式，諭知不受理判決，顯有未合，原審
率予維持，並謂不可補正，同屬違誤。上訴意旨，執以指摘原判決不當，為有理由，
應認有撤銷發回更審之原因。又本件第一審法院及第二審法院均諭知不受理判決，為
維護被告等之審級利益，爰依刑事訴訟法第三百九十九條但書規定，逕行發回第一審
法院。另傷害部分有無刑法第一百三十四條加重之原因？侵占部分係犯何法條之罪？
事實不明，且與妨害自由間，究係數罪或有裁判上一罪關係，事實審法院亦未查明，
致傷害與侵占，能否各自上訴第三審？或為妨害自由部分上訴效力所及？本院無從為
法律上之判斷，為期明瞭，並避免誤判，併予發回。
據上論結，應依刑事訴訟法第三百九十七條、第三百九十九條但書，判決如主文。
中      華      民      國    八十八    年      三      月     十一     日
                              最高法院刑事第十一庭
                                  審判長法官  楊  文  翰
                                        法官  陳  正  庸
                                        法官  陳  世  雄
                                        法官  陳  炳  煌
                                        法官  黃  正  興
      右正本證明與原本無異
                                              書  記  官
中      華      民      國    八十八    年      三      月     十五     日
